---
title: "Szeregi Czasowe"
author: "Oskar Paśko"
date: "`r Sys.Date()`"
output: html_document
---

# Przygotowanie danych 

## Importowanie bibliotek

```{r, results='hide',warning=FALSE,message=FALSE}
library(readxl)
library(forecast)
library(tseries)
library(fBasics)
library(timeSeries)
library(lmtest)
library(TTR)
```
## Importowanie danych

```{r}
raw_data <-read_excel("data.xlsx")
head(raw_data)
```

# Analizowanie danych

## przygotowanie danych pod analize

```{r}
data <- data.frame(raw_data)
X <- ts(data[2], start = c(2018,7),frequency = 12)
plot.ts(X)
```

## Sprawdzenie czy szereg jest statyczny
```{r,warning=FALSE, results='hold'}
ST <-adf.test(X,alternative = "stationary",k = 2)
ifelse(ST$p.value<0.05,"Szereg jest stacjonarny","Szereg jest niestacjonarny")
```

## Sprawdzenie czy szewreg jesy eksplozywny
```{r,warning=FALSE, results='hold'}
EXPT <-adf.test(X,alternative = "explosive",k = 2)
ifelse(EXPT$p.value<0.05,"Szereg jest eksplozywny","Szereg jest nieeksplozywny")
```

## Sprawdzenie czy szereg posiada trend

```{r,warning=FALSE}
TT <- kpss.test(X,null="Trend",lshort = TRUE)
ifelse(TT$p.value<0.05,"Szereg ma trend","Szereg nie ma trendu")
```

## Sprawdzenie podstawowych statystyk
Szereg nie posiada trendu więc możemy sprawdzić podstawowe statystyki

```{r}
BS<-basicStats(X,ci=0.95)
BS
```

## Dekompozycja szeregu

### Addytywny czy multiplikatywny?

```{r}
plot(X)
```

Amplituda wachań w naszym szeregu jest stała więc posiada on model addytywny

## Dokonanie dekompozycji

```{r}
data_decomposed <- decompose(X,type="additive",filter = NULL)
```

### Sezonowość szeregu

```{r, echo=FALSE}
plot(data_decomposed$seasonal)
```

### Trend szeregu

```{r, echo=FALSE}
plot(data_decomposed$trend)
```

### Odchylenia losowe

```{r, echo=FALSE}
plot(data_decomposed$random)
```

### Podusmowanie wykresów

Mamy widoczną sezowność, trend, oraz wachania losowe

## Tworzenie modelu

Patrząc na szereg można stwierdzić, że należy użyć metody Holta-Wintersa. Ponadto zauważamy, że należy użyć w tej metodzie parametró∑ alfa, beta oraz gamma.

```{r}
X2 <- HoltWinters(X,seasonal = "additive")
plot(X2)
```

## Przewidywwany trend

Teraz możemy spróbować przewidzieć zachowanie zjawiska na przykład w okresie 6 miesięcy.

```{r}
Xforecast <- forecast(X2,h=6)
plot(Xforecast)
```

## Testowanie prognozy

Mając prognozę możemy przeprowadzić na niej testy acf oraz test Ljung-Box na sprawdzenie autokorelacji

```{r}
acf(na.omit(Xforecast$residuals), lag.max=20)

BT<-Box.test(Xforecast$residuals, lag=20, type="Ljung-Box")
ifelse(BT$p.value<0.05,"Występuje istotna autokorelacja w błędch prognozy","zerowa autokorelacja w błędach prognozy")
```

## Wnioski

Jak widać powyżej nie występują żadne autokorelacje oraz wszystkie testy wykonane do tej pory testy nie wykazały żadnych nieprawidłowości, wiec można stwierdzić że stworzona prognoza jest całkiem poprawna

