---
title: "Drzewa Klasyfikacyjne"
author: "Oskar Paśko"
date: "`r Sys.Date()`"
output: html_document
---

# Przygotowanie danych
## Importowanie bibliotek
```{r}
library(readxl)
library(MASS)
library(maptree)
library(rpart)
library(rpart.plot)
library(party)
library(class)
```

## Importowanie danych
```{r}
dane <- read_excel("data.xlsx")
head(dane)
```
## Tworzenie ramki danych i usuwanie braków danych
```{r}
raw_data <- data.frame(dane)
data <- na.omit(data.frame(raw_data))
head(data)
```

## Tworzenie zbioru uczącego oraz testowego

Aby utworzyć zbiory wybierami losowe rekordy z ramki danych i przydzielamy je do zbiorów
```{r}
indexes <- sample(1:nrow(dane),nrow(dane)/2,replace = FALSE)

ZU = dane[indexes, ]
ZT = dane[-indexes, ]

head(ZU)
head(ZT)
```
## Tworzenie modelu drzewa

Tworzymy go za pomocą funkcji rpart, wykorzystyjąc zbiór uczący. Nasze zmienne są jakościowe więc wybieramy metodę "class"
```{r}
drzewo <- rpart(ZU$`Atrakcyjność`~.,ZU,method = "class")
```
## Sprawdzenie parametrów drzewa
```{r}
drzewo$parms
drzewo$numresp
```

## 'Przycinanie drzewa'
```{r}
model.opt<-which.min(drzewo$cptable[,4])
cp.opt<-drzewo$cptable[model.opt,1]
drzewo2<-prune(drzewo,cp=model.opt)
```

## Weryfikacja naszych modeli

```{r, results='hold'}
Pred1<-predict(drzewo,ZU,type = "class")

print("tabela dobroci klasyfikacji")
table(predykacja=Pred1,prawdziwe=ZU$`Atrakcyjność`)

print("obliczanie błędu predykcji")
blad1<-mean(Pred1 != ZU$`Atrakcyjność`)
blad1
```
## Weryfikacja dla przyciętego drzewa
```{r, results='hold'}
Pred2<-predict(drzewo2,ZU,type = "class")

print("tabela dobroci klasyfikacji")
table(predykacja=Pred2,prawdziwe=ZU$`Atrakcyjność`)

print("obliczanie błędu predykcji")
blad2<-mean(Pred2 != ZU$`Atrakcyjność`)
blad2
```
Jak możemy zauważyć nasze przycięte drzewo daje wiekszy bład predykcji
## Testowanie na zbiorze testowym
```{r,results='hold'}
TPred1<-predict(drzewo,ZT,type = "class")
bladT1<-mean(TPred1 != ZT$`Atrakcyjność`)
print("Błąd predykcji drzewa")
bladT1

TPred2<-predict(drzewo2,ZT,type = "class")
bladT2<-mean(TPred2 != ZT$`Atrakcyjność`)
print("Błąd predykcji przyciętego drzewa")
bladT2
```
Teraz możemy ocenić który z naszych modeli mamy wybrać. Nalezy jednak pamiętać, że podział na zbior uczący i testowy jest losowy.

## Rysowanie drzewa
```{r}
rpart.plot(drzewo,type = 4,extra="auto")
rpart.plot(drzewo2,type = 4,extra="auto")
```


