---
title: "Clastering"
author: "Oskar Paśko"
date: "`r Sys.Date()`"
output: html_document
---

```{r setup, include=FALSE}
knitr::opts_chunk$set(echo = TRUE)
```

# Przygotowanie danych
## Importowanie bibliotek
``` {r}
library(readxl)
library(lmtest)
library(cluster)
library(fpc)
library(MASS)
```
## Importowanie danych
``` {r}
data <- read_excel("data.xlsx")
head(data)
```
## Tworzenie ramki
Tworzymy ramkę oraz zapisujemy liczbę kolumn
```{r}
frame1 <- data.frame(data)
k <- ncol(frame1)
```
Wykonujemy standaryzację Gaussa
```{r}
frame2 <- data.frame(scale(frame1[,2:k]))
```
Tworzymy drugą ramkę z przeskalowanymi danymi
```{r}
x <- data.frame(frame1[1], frame2)
head(x)
```
# Grupowanie
## Tworzenie macierzy
Aby dokonać klasteryzacji musimy utworzyć macierz odlegości(metoda euklidesowa)
```{r}
dist.x <- dist(x[2:k], method="euclidean")
round(dist.x,2)
```
Teraz przeanalizujemy klastry metodą ward.D2 i narysujemy wykres
```{r}
temp <- hclust(dist.x, method="ward.D2", member=NULL)
a1 <- plot(temp, labels=x[,1], main="Dendogram prefektur")
```
# Tworzenie klastrów
Po danych z wykresu możemy ustalić, że najlepiej podzielić dane na 7 lub 8 klastrów.

## 7 klastrów
```{r}
clust7 <- cutree(temp, k=7)
```
## 8 klastrów
```{r}
clust8 <- cutree(temp, k=8)
```

## Sprawdzanie danych w klastrach

Zobaczymy jakie prefektury zostały przypisane do klastrów
Na początek 7 klastrów
```{r}
check7 <- lapply(1:7, function(which.group)frame1[1][clust7==which.group,])
check7
```
Teraz sprawdzimy 8 klastrów
## 7 klastrów
```{r check8}
check8 <- lapply(1:8, function(which.group)frame1[1][clust8==which.group,])
check8
```

# Porównanie klastrów
Dla klastrów możemy zaobserwować kilka danych/parametrów
## DLa 7 klastrów
### Rozmiar
```{r}
s7<-cluster.stats(dist.x, clust7)
s7$cluster.size
```

### Zróżnicowanie wewnątrzgrupowe
```{r}
s7$average.distance
```
### Macierz separacji
```{r}
s7$separation.matrix
```

### Średni dystans pomiędzy grupami
```{r}
s7$average.between
```

### Średni dystans wewnątrz grup
```{r}
s7$average.within
```

## DLa 8 klastrów
### Rozmiar
```{r}
s8<-cluster.stats(dist.x, clust8)
s8$cluster.size
```

### Zróżnicowanie wewnątrzgrupowe
```{r}
s8$average.distance
```
### Macierz separacji
```{r}
s8$separation.matrix
```

### Średni dystans pomiędzy grupami
```{r}
s8$average.between
```

### Średni dystans wewnątrz grup
```{r}
s8$average.within
```

# Wybór lepszego klastrowania
Aby sprawdzić, które klastrowanie jest lepszego sprawdzimy 3 rzeczy
## Stosunek między średnią grupową, a różnicami międzgrupowymi
```{r}
ifelse(s7$wb.ratio<=s8$wb.ratio, "Pierwsze klastrowanie jest lepsze", "Drugie klastrowanie jest lepsze")
```
## Współczynnik gamma
```{r}
ifelse(s7$pearsongamma>=s8$pearsongamma, "Pierwsze klastrowanie jest lepsze", "Drugie klastrowanie jest lepsze")
```

## Index Dunna
```{r}
ifelse(s7$dunn2>=s8$dunn2, "Pierwsze klastrowanie jest lepsze", "Drugie klastrowanie jest lepsze")
```